最高法院刑事判決　　　　　　　　　　　　　　　九十三年度台上字第三三五○號
　　上　訴　人　甲○○
　　　　　　　　　　　　（現另案在台灣台中監獄執行中）
右上訴人因違反毒品危害防制條例案件，不服台灣高等法院台中分院中華民國九十三
年四月十九日第二審更審判決（九十二年度上更(三)字第一五一號，起訴案號：台灣台
中地方法院檢察署八十八年度偵字第二一○八五、第二三八四五號），提起上訴，本
院判決如左：
    主  文
原判決撤銷，發回台灣高等法院台中分院。
    理  由
本件原判決認定上訴人即被告甲○○基於營利之概括犯意，自民國八十八年三月間某
日起，至同年十月間某日止，連續在台中市旱溪堤防附近等地，多次販賣第二級毒品
安非他命予吳政佳施用；每錢新台幣（下同）三千元，先後共販賣安非他命約十萬元
。嗣上訴人先後於同年十月六日、同年月二十日、同年十一月二十二日分別在台中縣
市被警查獲，並扣得其所有供販賣安非他命所用之包裝袋一包、電子秤二台、自製藥
鏟一支及夾鍊袋四包等情。因而撤銷第一審判決，改判仍論處上訴人連續販賣第二級
毒品（累犯）罪刑，固非無見。
惟查：(一)、按毒品危害防制條例第四條第二項之販賣第二級毒品罪之成立，以行為人
所販賣者，確屬同條例第二條第二項第二款所列之第二級毒品，為其要件。而是否屬
於上述等級之毒品，在訴訟上必須經嚴格之證明。是以有罪之判決書，對於被告所販
賣之物是否確屬於第二級毒品，應說明其憑以認定之證據及理由，始足以為論罪科刑
之依據。原判決認定上訴人甲○○基於營利之概括犯意，連續多次販賣予吳政佳施用
者，係屬第二級毒品安非他命，乃論以毒品危害防制條例第四條第二項之販賣第二級
毒品罪。其理由復說明上訴人先後於八十八年十月六日、同年月二十日，及同年十一
月二十二日被查獲之安非他命共十二包，均係供其自己施用，且已於第一審另案（即
八十九年度訴字第二六九號）判決中宣告沒收銷燬，乃不另於本案中宣告沒收（見原
判決第十八頁倒數第八行起至第十九頁第五行）。則本案既未查扣上訴人供販賣之安
非他命，而原判決復未說明其憑以認定上訴人販賣予吳政佳者，確係第二級毒品安非
他命之證據及理由。依上說明，自不足以為論罪科刑之依據。本院前二次發回意旨對
此均已詳加指明，乃原判決仍未注意更正，理由內對此亦全未置論，自屬無從維持。
(二)、本件原判決事實欄除認定上訴人自八十八年三月間起，至同年十月間某日止連續
販賣第二級毒品安非他命予吳政佳多次，而於同年十月六日下午三時四十五分許「為
警查獲」外，另又記載上訴人復於八十八年十月二十日下午三時三十分許「為警查獲
」，並起獲其所有之電子秤、自製藥鏟及夾鍊帶等物。其後又於八十八年十一月二十
二日晚上十時許「為警查獲」，並起獲電子秤、夾鍊帶等物等情。其關於上訴人於八
十八年十月二十日，及同年十一月二十二日被查獲部分，所記載「為警查獲」云者，
究何所指？係指其單純被查獲上述販賣毒品之工具？抑查獲其有販賣毒品之犯罪行為
？是否為本件販賣安非他命連續行為之一部？語意欠詳，事實殊欠明確，自不足以為
適用法律當否之判斷。本院前次發回意旨對此已加以指明，乃原判決猶未對此加以剖
述說明，致此項瑕疵依然存在，顯屬可議。(三)、本件起訴意旨指上訴人除有販賣安非
他命予吳政佳以外，並有多次販賣安非他命予洪子閔（下稱洪某）施用之事實。而卷
查洪某於警詢及檢察官初訊時均證稱：伊曾多次向上訴人購買安非他命施用等語（見
偵查卷第一六三頁、第一六四頁正反面）；參以警方亦查獲上訴人所有供販賣安非他
命所用之包裝袋、電子秤、自製藥鏟及夾鍊袋等物。則洪某所為不利於甲○○之指證
，是否全然不足採信？即非無進一步調查研酌之餘地。原判決雖以洪某嗣於第一審已
翻稱：「我不認識被告，也不曾與他交往，警訊筆錄所述都是警察硬要我這樣說的，
警察拿照片給我認，硬要我說是這個甲○○，並沒有叫我指認甲○○本人。我所有的
安非他命是向我朋友『小黑』拿的，不是用買的……而在地檢署時警察也跟我進去，
所以我才這樣說」云云（見第一審卷第六十六頁）。且證人廖繼良於第一審亦證稱：
「（洪子閔與甲○○是否認識？）好像不認識，也沒聽說他們認識」等語（見第一審
卷第一八三頁反面），因認洪某所為不利於上訴人之證述尚有可疑，而不予採信。惟
查證人廖繼良前揭所述，似屬其個人意見或推測之詞，原判決遽採為有利於甲○○之
認定，已有未合。且洪某於第一審雖證稱：伊於警詢筆錄所述均係警察硬要伊這樣說
的云云；然又稱警員並沒有叫伊指認甲○○本人云云，前後不無矛盾。究竟洪某嗣後
在第一審所述係屬實情？抑或迴護上訴人之詞？尚非全無疑竇。而承辦警員有無強逼
洪某誣指上訴人販賣安非他命？其有無於洪某受檢察官偵訊時隨同進入偵查庭內？若
有，洪某是否因此而未敢據實陳述？上開疑點與判斷洪某於警詢及偵查中所為不利於
上訴人之指證是否可信攸關，自有傳訊承辦之警員到庭調查訊問明白之必要。原審雖
依本院前次發回意旨傳訊承辦警員趙秉耀到庭訊問，但對於該證人陳述之內容為何？
是否可信？並未於理由內加以論敘說明，遽行判決，尚嫌理由不備。又原判決理由雖
謂，本件除洪某之指訴外，並無其他相關證據足以證明上訴人有販賣安非他命予洪某
之事實，而就此部分不另為無罪之諭知。然原判決既認扣案之包裝袋、電子秤、自製
藥鏟及夾鍊袋等物，均屬上訴人所有供本件販賣毒品所用之物，而予以宣告沒收。則
上述證物能否作為上訴人販賣毒品予洪某之佐證？原判決對此未一併加以論敘說明，
遽為上訴人有利之論斷，亦嫌理由欠備，併有可議。又原判決以上訴人於八十八年十
月六日、同月二十日、十一月二十二日被查獲之包裝袋藥鏟夾鍊袋、電子秤等物為其
販賣毒品犯罪所用之物，而併予宣告沒收。惟原判決事實內認定上訴人犯罪時間為八
十八年三月間某日起至八十八年十月間某日止。則上述日期查獲之物，如何能認為被
告犯罪期間內用以犯罪，而得一併宣告沒收，原判決並未說明其認定之理由，亦有欠
洽。以上或為上訴意旨所指摘，或為本院得依職權調查之事項，應認原判決仍有撤銷
發回之原因。至原判決關於其他不另為無罪諭知部分，因與發回部分有審判不可分關
係，應併予發回。
據上論結，應依刑事訴訟法第三百九十七條、第四百零一條，判決如主文。
中　　　華　　　民　　　國　　九十三　　年　　　六　　　月　　 三十 　　日
                              最高法院刑事第六庭
                                  審判長法官  吳　雄　銘
                                        法官  池　啟　明
                                        法官  石　木　欽
                                        法官  郭　毓　洲
                                        法官  吳　三　龍
      右正本證明與原本無異
                                              書  記  官
中　　　華　　　民　　　國　　九十三　　年　　　七　　　月　　　　　　　日
                                                                        Ｑ
